【裁判字號】    92,交抗,174
【裁判日期】    921023
【裁判案由】    聲明異議
【裁判全文】
臺灣高等法院臺南分院刑事裁定            九十二年度交抗字第一七四號      Ｇ
      原處分機關  交通部公路總局嘉義區監理所
      抗  告  人  甲  ○  ○
右列抗告人因聲明異議案件，不服中華民國九十二年八月廿一日臺灣臺南地方法院交
通法庭裁定（九十二年度交聲字第三九三號，原處分案號：麻監裁罰字第裁七五─Ｊ
Ｃ0000000號），提起抗告，本院裁定如左：
      主      文
原裁定撤銷，發回臺灣臺南地方法院交通法庭。
      理      由
一、抗告意旨略以：(一)依水利法第七十八條第六款禁止規定，河川區域內禁止「在指
    定道路外行駛車輛」，其「指定通路」之意涵應係指專供防汎、救災、維護道路
    車輛行使之指定通路，非指得作為一般車輛行駛之替代道路，有水利署第四河川
    局豎立警告標示為憑。(二)又警察機關稱，其業經第四河川局同意，讓砂石車暫時
    行駛河川便道云云，然此乃警察機關片面之詞，原審未經查證，即認定警察機關
    指稱為真，即有違誤。(三)警察機關來函稱：該路段無替代道路屬實，但禁行砂石
    車時段，僅為晚上廿二時至翌日六時，非全面禁止通行云云。然抗告人行駛該路
    段，其時間為九十二年六月六日廿一時十分許，警察機關自無處罰抗告人理由。
    為此提起抗告，求為撤銷原裁定云云。
二、按汽車駕駛人，駕駛汽車不遵守公路或警察機關，依第五條規定所發布命令者處
    新台幣（下同）九百元以上一千八百元以下罰鍰；汽車駕駛人有第六十條第二項
    第一款至第三款情形之一者，各記違規點數一點，道路交通管理處罰條例第六十
    條第二項第二款、第六十三條第一項第一款，固分別定有明文。
三、然查本件南投縣內台十六線道路，經南投縣政府，於民國（下同）於九十一年九
    月廿六日，以府授警交字第○九一○一六八五五五○號函公告，南投縣集集鎮台
    十六線十一Ｋ五百公尺處，至南投縣水里鄉崁頂村台十六線與台廿一線苗圃三岔
    路口處，即台十六線十九Ｋ五百公尺處，為禁駛砂石車輛路段，嗣並公告該路段
    ，自九十二年五月五日起，每日廿二時起，至翌日八時止，以及例假日，禁止砂
    石車行駛（替代道路，河床便道，堪用時段，仍須行駛替代道），有南投縣政府
    於九十一年九月廿六日府授警交字第○九一○一六八五五五○號函、九十二年九
    月廿三日府授警交字第０九二０一七二九九六０號函、指定替代道路公告及照片
    二張在卷可憑（詳本院抗告卷十七至廿頁）。準此，上開禁行砂石車路段，自九
    十二年五月五日起，除例假日全面禁止外，若替代道路不能行駛，則每日開放許
    可行駛時段，為上午八時至晚上廿二時止。
四、次查抗告人於九十二年六月六日廿一時十分許，駕駛祥暉交通有限公司所屬三一
    七─ＧＭ營業貨櫃曳引車，行經台十六線十九Ｋ五百公尺處，該路段固經公告，
    每日廿二時至翌日八時及例假日，為禁行砂石車路段。然抗告人行駛時間，係於
    九十二年六月六日（星期五）廿一時十分許，既非在例假日，亦非在晚上廿二時
    至翌日上午八時之時段內，自屬在許可行駛時段內。然警察機關，未查明替代道
    路是否能行駛，竟對抗告人開單舉發，並移送交通部公路總局嘉義區監理所麻豆
    監理站。是本件原處分機關，依交通道路處罰條例第六十條第二項第二款及同條
    例第六十三條第一項第一款規定，對抗告人開單處罰，即非有據。抗告意旨(三)指
    稱：本件禁行砂石車時段，僅為晚上廿二時至翌日六時，非全面禁止通行，其行
    駛時間，為九十二年六月六日廿一時十分許，非在禁行時段等語，為有理由。
五、綜上所述，抗告人於九十二年六月六日晚上廿一時十分，行駛上開路段，既非公
    告禁行時段，亦非在例假日內，且替代道路是否能行駛，抗告人是否能行駛替代
    道路而不行駛，均未見說明，則原處分機關，依交通道路處罰條例第六十條第二
    項第二款及第六十三條第一項第一款規定，對抗告人科處罰鍰九百元，並記違規
    點數一點，即有不當。原裁定未審酌及此，遽予駁回抗告人異議，顯有未洽。
    自應由本院將原裁定撤銷，發回原審法院，詳為調查，並為適當處分。
據上論結，爰依道路交通事件處理辦法第廿六條、刑事訴訟法第四百十三條前段，裁
定如主文。
中    華    民    國      九十二      年      十      月      二十三    日
                                  臺灣高等法院臺南分院刑事第六庭
                                      審判長法官  蔡    崇    義
                                            法官  許    進    國
                                            法官  董    武    全
右正本證明與原本無異。
不得再抗告。
                                      法院書記官  黃    全    忠
中    華    民    國      九十二      年      十      月      二十四    日


司法院資訊處製作；財團法人民間司法改革基金會備份。
